臺灣桃園地方法院刑事判決　　　　　　　　　　　　九十一年度交易字第二二六號
　　公　訴　人　臺灣桃園地方法院檢察署檢察官
　　被　　　告　甲○○
右列被告因公共危險等案件，經檢察官提起公訴（九十一年度偵字第一一一０號），
本院判決如左：
    主  文
甲○○服用酒類，不能安全駕駛動力交通工具而駕駛，處罰金壹萬元，如易服勞役，
以參佰元折算壹日。又因過失傷害人，處有期徒刑月，如易科罰金，以參佰元折算
壹日。
    事  實
一、甲○○明知汽車駕駛人服用酒類後不能安全駕駛動力交通工具者，不得駕車，竟
    自民國九十年十二月二十八日二十時餘許起，在桃園縣桃園市○○路○段四六三
    巷口旁某麵攤飲用藥酒迄至同日二十一時許，其明知飲用逾量，已達不能安全駕
    駛動力交通工具之狀態，詎仍於飲用酒類後（尚未至精神耗弱或心神喪失之程度
    ），約於同日二十一時餘許駕駛車號ＲＶＧ－五二二號機車欲自前開麵攤離開，
    其原應注意車輛起步前應注意前後左右有無障礙或車輛行人，並應讓行進中之車
    輛優先通行，而依當時天候為晴天，光線為夜間有照明，路面乾燥、無缺陷，無
    障礙物，視距良好等情形，並無不能注意之情事，竟仍疏未注意，冒然自道路右
    側駛出，欲橫越國際路往桃園市方向行駛，適有丙○○駕駛車號ＷＫＵ—三七六
    號機車後載李姿慧，沿國際路往八德市方向行駛，忽見甲○○機車駛出道路，避
    煞不及致撞擊甲○○所騎乘之機車而人車倒地，丙○○因之受有頭部外傷合併顏
    面挫裂傷（兩處，共長六公分）、右小腿挫裂傷（約五公分）、頸部及背部扭傷
    等傷害（李姿慧未受傷），甲○○亦受有頭部外傷併鼻出血之傷害，警員據報前
    往處理時，甲○○於肇事後在未被發覺其為犯人前，向警員乙○○自首肇事而接
    受裁判，甲○○經送醫後，在行政院衛生署桃園醫院抽血檢驗出其血中酒精濃度
    達二三二ＭＧ／ＤＬ（換算呼氣酒精濃度為每公升一點一六毫克）。
二、案經丙○○訴由桃園縣警察局桃園分局報請臺灣桃園地方法院檢察署檢察官偵查
    起訴。
    理  由
一、酒後不能安全駕駛動力交通工具而駕駛部分：
    訊之被告甲○○對於酒後不能安全駕駛動力交通工具而駕駛之犯行坦承不諱，且
    其經送醫後，由行政院衛生署桃園醫院人員抽血檢測結果，血中酒精濃度達二三
    二ＭＧ／ＤＬ之事實，亦有行政院衛生署桃園醫院檢驗單影本乙紙附卷可稽。而
    飲酒後酒精會使人之自主神經系統產生亢奮與認知功能（包括注意力、知覺、視
    力、判斷力、與運動協調力）的暫時性缺損，故酒後駕車之駕駛人對於移動景物
    之追蹤能力、經強光照射後恢復視力、監視四周之注意力，均較平時缺乏，為吾
    國民日常生活所已知；依德國、美國之研究結果，當酒精濃度呼氣達每公升０．
    五五毫克時，肇事率為一般正常人之十倍（法務部八十八年五月十八日法八八檢
    字第一六六九號函參照）；又依行政院國軍退除役官兵輔導委員會臺北榮民總醫
    院八十八年八月五日八八北總內字第二六八六八號函亦指出：當血中酒精濃度達
    二００ＭＧ／ＤＬ時，其中毒症狀係步態不穩、噁心嘔吐、精神混感不清晰等，
    有該函附卷可稽，本件被告經測得之血中酒精濃度既高達二三二ＭＧ／ＤＬ（換
    算呼氣酒精濃度為每公升一點一六毫克）；參以證人即警員乙○○亦證稱：被告
    當時有話多之現象等語，堪認其客觀上已達不能安全駕駛動力交通工具之狀態，
    是被告此部分之犯行堪以認定。
二、過失致傷部分：
    訊之被告固坦承於前述麵攤騎乘機車甫欲離開而駛出道路時，即與告訴人丙○○
    之機車發生碰撞之事實，惟辯稱：是告訴人之機車自行撞及其車，並非其撞到告
    訴人云云。經查：
（一）被告於本院訊問時自承：伊當時離開麵攤，才剛要起步就撞上，自路邊騎出來
      之前，伊並未注意要讓直行車先行之情，核與告訴人丙○○指訴稱：伊當時行
      經肇事地點時，前方忽然騎出乙部機車，伊立即煞車，但仍煞車不及，其車頭
      撞上被告機車之腳踏板部位等語相符，並有桃園縣警察局道路交通事故調查報
      告表乙紙、現場照片六幀附卷足稽。被告雖辯稱是告訴人自行撞及其車云云，
      惟被告未注意前後左右有無障礙或車輛行人，亦未禮讓行進中之車輛先行，忽
      自路邊駕車駛出，顯然違反一般道路駕駛人之正常期待，使告訴人駕車避煞不
      及而撞及之，其前開違規行為，應為告訴人騎車閃避不及而撞擊其車之主因，
      堪以認定。按車輛起步前應注意前後左右有無障礙或車輛行人，並應讓行進中
      之車輛行人優先通行，道路交通安全規則第八十九條第一項第六款定有明文，
      被告駕車自當遵守上開規定，參以當時天候為晴天，光線為夜間有照明，路面
      乾燥、無缺陷，無障礙物，視距良好等情形，並無不能注意之情事，竟仍疏未
      注意，冒然自道路右側駛出，其有過失至明。
（二）告訴人丙○○於前揭交通事故中，受有頭部外傷合併顏面挫裂傷（兩處，共長
      六公分）、右小腿挫裂傷（約五公分）、頸部及背部扭傷等傷害之事實，有診
      斷證明書乙紙附卷足稽，被告前開駕車行為肇致告訴人受傷，堪認其過失與告
      訴人所受傷害間，顯具有相當因果關係。
（三）綜上，本案事證明確，被告此部分之犯行，亦堪認定。
三、查酒後不能安全駕駛動力交通工具而駕駛罪所評價對象之自然行為，乃酒後駕車
    之整個具有繼續性之駕車行為，該行為會隨伴時間之繼續及場所之移動而延續，
    而過失傷害罪所評價對象之自然行為，則僅為某一時點、某一場所之自然行為，
    故二罪評價對象之行為並不相同，自應認係二個不同之行為，是核被告所為，係
    犯刑法第一百八十五條之三不能安全駕駛動力交通工具而駕駛罪、同法第二百八
    十四條第一項前段之過失傷害罪。其所犯上開二罪，一為故意犯行，一為過失犯
    行，且行為互殊，應予分論併罰。又被告酒醉駕車（其經檢驗血中酒精濃度高達
    每公升二三二毫克）致肇事使人受傷之行為，依道路交通管理處罰條例第八十六
    條第一項規定：汽車駕駛人，酒醉駕車因而致人受傷，依法應負刑事責任者，應
    加重其刑至二分之一，是爰依該條規定加重其刑。被告於肇事後，警員前往現場
    處理尚不知何人為犯罪人之際，主動向警員坦承為肇事者，此業據證人即當時到
    場處理之員警乙○○結證屬實，其對於未發覺之罪自首而接受裁判，應依刑法第
    六十二條前段自首之規定，減輕其刑，並先加後減之。爰審酌被告酒後駕車，嚴
    重影響道路交通安全、其酒醉程度、過失之程度、告訴人所受之傷害、被告肇事
    後迄未與告訴人和解，及其犯後坦承部分犯行等一切情狀，對前開二罪分別量處
    如主文所示之刑，並就判處罰金部分，諭知易服勞役之折算標準，另就判處有期
    徒刑部分，諭知易科罰金之折算標準。
據上論斷，應依刑事訴訟法第二百九十九條第一項前段，刑法第一百八十五條之三、
第二百八十四條第一項前段、第六十二條前段、第四十一條第一項前段，第四十二條
第二項，道路交通管理處罰條例第八十六條第一項，罰金罰鍰提高標準條例第一條前
段、第二條，判決如主文。
本案經檢察官蔡正雄到庭執行職務。
中      華        民        國      九十一  年    八    月    二十八    日
                                        臺灣桃園地方法院交通法庭
                                                法  官   林曉芳
右正本證明與原本無異。
如不服本判決，應於判決送達後十日內向本院提出上訴狀( 應附繕本 )，上訴於
臺灣高等法院。
                                                書記官   巫孟蓉
中      華        民        國      九十一  年   九     月     五       日
附論罪科刑依據之法條
刑法第一百八十五條之三
服用毒品、麻醉藥品、酒類或其他相類之物，不能安全駕駛動力交通工具而駕駛者，
處一年以下有期徒刑、拘役或三萬元以下罰金。
刑法第二百八十四條
因過失傷害人者，處六月以下有期徒刑、拘役或五百元以下罰金。致重傷者，處一年
以下有期徒刑、拘役或五百元下罰金。
